【裁判字號】    98,交易,782
【裁判日期】    990610
【裁判案由】    過失傷害
【裁判全文】
臺灣臺中地方法院刑事判決             98年度交易字第782號
公  訴  人  臺灣臺中地方法院檢察署檢察官
被      告  乙○○
選任辯護人  榆政律師
選任辯護人  莊惠萍律師
選任辯護人  黃聖棻律師
上列被告因過失傷害案件，經檢察官提起公訴（98年度偵字第
25855號），本院判決如下：
    主    文
乙○○無罪。
    理    由
一、公訴意旨略以：乙○○於民國98年3月21日下午5時55分許，
    駕駛車牌號碼VN-1 296號自小客車，沿臺中縣清水鎮○○路
    由西往東方向行駛，途經鐵路涵洞附近時，明知該路段規劃
    為自行車道路段，且汽車行駛時，駕駛人應注意車前狀況，
    隨時採取必要之安全措施，而依當時天候晴、日間自然光線
    、路面乾燥、道路無缺陷、無障礙物及視距彎道之客觀情形
    ，並無不能注意之情事，竟疏未注意上開規定，未注意車前
    狀況，適有甲○○騎乘自行車，沿臺中縣清水鎮○○路由東
    往西方向騎乘，亦行經該處，雙方煞避不及，發生擦撞，甲
    ○○人車倒地，致受有頭部外傷併腦震盪、臉部多處撕裂傷
    等傷害，案經甲○○訴請偵辦，因認乙○○涉有刑法第284
    條第1項前段之過失傷害罪嫌等語。
二、按犯罪事實應依證據認定之，無證據不得認定犯罪事實；不
    能證明被告犯罪，應諭知無罪之判決，刑事訴訟法第一百五
    十四條第二項、第三百零一條第一項分別定有明文。次按所
    謂認定犯罪事實之證據，係指足以認定被告確有犯罪行為之
    積極證據而言，該項證據自須適合於被告犯罪事實之認定，
    始得採為斷罪之資料；又事實之認定，應憑證據，如未能發
    現相當確實證據，或證據不足以證明，自不能以推測或擬制
    之方法，以為裁判之基礎，最高法院二十九年上字第三一０
    五號、四十年臺上字第八六號判例著有明文。又按認定犯罪
    事實所憑之證據，無論係直接證據或間接證據，其為訴訟上
    之證明，須於通常一般之人均不致有所懷疑，而得確信其為
    真實之程度者，始得據為有罪之認定，倘其證明尚未達到此
    一程度，而有合理之懷疑存在，復無其他調查途徑可尋，法
    院即應為無罪之判決，最高法院七十六年臺上字第四九八六
    號著有判例。
三、公訴人認為被告乙○○涉有前揭過失傷害罪嫌，無非以前揭
    犯罪事實業據告訴人甲○○及證人黃敏村陳述在卷，並有道
    路交通事故現場圖、道路交通事故調查報告表一、二、台中
    市○○○道路交通事故談話紀錄表、事故現場照片、診斷證
    明書、交通標誌照片、履勘現場筆錄等可資佐證等為論據，
    訊據被告雖坦承於前揭時、地，其所駕駛之自用小客車與告
    訴人甲○○所騎乘之腳踏車發生碰撞之事實，惟堅決否認有
    前揭犯行，辯稱，案發地點並非專供自行車行駛，我們村莊
    出入都是從那邊，當時我的車速不快，我沒有撞到被害人，
    是他撞到我的車子的後照鏡後彈到地上，他都沒有停車，當
    時他有喝酒，酒測高達一點零七八，我當時依正常行駛，來
    不及閃避，我應該沒有責任等語，經查：
（一）被告乙○○於前揭時、地，駕駛汽車與被害人甲○○騎乘
      自行車，發生擦撞，甲○○因而人車倒地，致受有頭部外
      傷併腦震盪、臉部多處撕裂傷等傷害，業據被告坦承在卷
      ，並經甲○○及證人黃敏村陳述明確，復有道路交通事故
      現場圖、道路交通事故調查報告表一、二、台中市○○○
      道路交通事故談話紀錄表、事故現場照片、診斷證明書、
      交通標誌照片、履勘現場筆錄等附卷足稽，此部分之事實
      應可認定。
（二）次查，案發地點雖設有自行車道之標誌，有現場照片可佐
      ，惟該車道仍提供當地居民作為進出主要道路，業經檢察
      官赴現場勘驗時，證人即當地里長兒子黃仁淦陳述在卷，
      ，有履勘現場筆錄在卷可按，故案發現場並非自行車專用
      道，合先敘明，次按汽車駕駛人於行使時，駕駛人應注意
      車前狀況，隨時採取必要之安全措施，惟查，被害人於案
      發後經抽血酒精測量達1.078ＭＧ/Ｌ，顯係酒後仍騎自行
      車經過現道，而依現場圖所示，案發現場之涵洞車道中心
      約為3.3公尺，上方距離左側路邊僅剩1.4公尺，下方距離
      右側路邊約剩1.2公尺，有道路交通事故現場圖可按，現
      場通道狹小，於駛入自用小客車後，二側即逼近路邊，且
      由被告方向往前看，右側來車遭到鐵路涵洞主體遮住，不
      易發覺右側來車，另由被告方向往前看，前方係呈漸高之
      情形，有現場照片可參，故由被告方向觀看，如有右側來
      車，被告不易防範，被告於偵查中亦供稱，伊當時速度沒
      有超過10公里，伊剛要出來涵洞時才看到被告自行車，被
      告車速很快等語，故被告於本件案發時，對於告訴人來車
      ，既因涵洞遮住而未能預先看到被告，且被告行車速亦不
      快，如告訴人之自行車下坡車速過快即屬不易防範，亦即
      本案依現有之證據，並無被告車速過快，或其他違反應注
      意義務之情形。本案經送請台灣省台中縣區行車事故鑑定
      委員會鑑定結果，亦認為被告於車禍之發生無肇事因素，
      有該委員會分析意書在卷足稽（本院卷第29頁），雖送請
      覆議之結果，認為肇事實情不明，致台灣省車輛行車事故
      覆議鑑定委員會「未便遽予明確覆議」，有該委員會鑑定
      函在卷可按（本院卷第42頁），惟該覆議函尚無法為被告
      不利之認定。
四、綜上所述，本案檢察官所舉之證據，尚無法使本院確信被告
    有何過失傷害之犯行，不能證明被告犯罪，自應為無罪之諭
    知。
五、據上論斷，應依刑事訴訟法第三百零一條第一項前段，判決
    如主文。
中    華    民    國    99    年    6    月    10    日
                  刑事第一庭    法  官  林清鈞
以上正本證明與原本無異。
如不服本判決應於收受判決後10日內向本院提出上訴書狀，並應
敘述具體理由；其未敘述上訴理由者，應於上訴期間屆滿後20日
內向本院補提理由書（均須按他造當事人之人數附繕本）「切勿
逕送上級法院」。
                                書記官  陳貴卿
中    華    民    國    99    年    6    月    10    日

司法院資訊處製作；財團法人民間司法改革基金會備份。
